最　高　行　政　法　院　判　決
　　　　　　　　　　　　　94年度判字第01360號
上　訴　人　甲○○
被 上訴 人　行政院金融監督管理委員會（承受原財政部證券暨
　　　　　　期貨管理委員會業務）
代　表　人　乙○○
上列當事人間因證券交易法事件，上訴人對於中華民國93年3月3
日臺北高等行政法院92年度訴字第819號判決，提起上訴，本院
判決如下：
　　主  文
上訴駁回。
上訴審訴訟費用由上訴人負擔。
　　理  由
一、被上訴人以上訴人於民國（下同）八十八年三月二日取得緯
    城實業股份有限公司（以下簡稱緯城公司）已發行股份總額
    超過百分之十，嗣天剛投資有限公司（下稱天剛公司，負責
    人亦為上訴人）自八十八年三月九日為新增之共同取得人，
    兩者於八十八年三月十一日增加持股七百六十萬股，其增加
    之股份已達緯城公司發行股份總額百分之一，惟未依證券交
    易法第四十三條之一第一項暨其取得股份申報事項要點（下
    稱取得股份申報要點）之規定，於所持股份累積增減變動達
    該公司已發行股份總額百分之一之日起二日內，向被上訴人
    申報並公告，乃於八十八年十月十二日以（八八）台財證（
    三）第八六四九０─四處分書，對上訴人處以罰鍰八萬元，
    折合新台幣二十四萬元罰鍰（按兩者於八十八年三月五日至
    八十八年三月九日止增加持股部分，經被上訴人另案加以處
    罰，上訴人循序提起行政訴訟，原審以92年度訴字第818號
    判決駁回，本院以94年度判字第01219號駁回上訴）。上訴
    人不服，提起訴願，遭決定駁回，遂提起行政訴訟。
二、本件上訴人在原審起訴主張：上訴人於八十八年三月五日至
    八十八年三月九日增加取得緯城公司股份為七十三萬一千股
    ，非五十四萬五千股，至於差額股數十八萬六千股則係蔡長
    添與周陳秀菊等二位關係人自行賣出之股份與上訴人無關；
    另天剛投資公司於八十八年三月九日新增為共同取得人，首
    次取得緯城公司股份八百萬股。截至八十八年三月九日止，
    上訴人與天剛投資有限公司共同增加持股八百七十三萬一千
    股（非為八百五十四萬五千股），嗣上訴人於同年三月十一
    日與天剛公司共同增加取得緯城公司股份七百六十萬股。惟
    於八十八年三月十一日時，尚在上訴人八十八年三月四日首
    次取得股份逾百分之十，十日申報期限之內。依法自得合併
    於初次取得一併公告申報，而無須另行或提前辦理變動申報
    ，蓋不作如此解釋，則上訴人勢必須於八十八年三月十一日
    前先辦理變動申報，嗣再於八十八年三月十四日前續行辦理
    初次申報，實非事理之常。質言之，變動申報應係存在於初
    次取得逾百分之十，十日申報期限之後，方始合乎常理。此
    一解釋與證券交易法第四十三條之一第一項前段及後段之申
    報義務，應屬不同之作為義務，並無違反且更能顧及先後程
    序之正當性。求為撤銷原處分及訴願決定之判決。
三、被上訴人則以：被上訴人原係依上訴人申報之資料，審認上
    訴人截至八十八年三月二日止，累計取得緯城股票共計一千
    三百七十一萬四千股，超過緯城已發行股份總額百分之十以
    上，且上訴人為天剛投資公司負責人，天剛投資公司自八十
    八年三月九日為新增之共同取得人，兩者於八十八年三月五
    日至八十八年三月九日止增加持股八百五十四萬五千股，又
    於同年月十一日增加持股七百六十萬股，先後增加之股份已
    達緯城公司發行股份總額百分之一，惟均未依取得股份申報
    要點之規定，向被上訴人申報並公告，被上訴人乃依證券交
    易法第一百七十八條第一項第一款及第一百七十九條之規定
    予以處罰，尚無違誤。嗣上訴人起訴後，雖主張其申報資料
    填載有誤，經被上訴人依其補正之資料查核之結果，上訴人
    取得緯城公司之股票，應於八十八年三月四日始初次超過該
    公司已發行股份總額百分之十以上，及上訴人與天剛公司於
    同年月九日、十一日增加取得緯城公司之股票應各八百七十
    三萬一千股、七百六十萬股，均已逾緯城公司已發行股份總
    額百分之一，依法亦應予裁罰等語，資為抗辯。
四、原審判決駁回上訴人之訴，其理由略以：被上訴人因上訴人
    申報之資料有誤，認定上訴人與共同取得人天剛公司於八十
    八年三月九日、同年月十一日增加取得緯城公司之股份數，
    雖與渠等實際取得之股份數有所出入，惟上訴人與天剛公司
    前開二次實際增加之股份數，既均逾緯城公司已發行股份總
    額百分之一，依取得股份申報要點第七點第一款規定，亦應
    於各該事實發生之日起二日內公告並申報，故被上訴人以上
    訴人就本件增加取得城緯公司股份之變動情形，未依前揭要
    點所定之二日內公告並申報，依行為時證券交易法第一百七
    十八條第一項第一款、第一百七十九條規定，裁處上訴人罰
    鍰八萬元（即新台幣二十四萬元），尚無不合。證券交易法
    第四十三條之一之立法意旨，係期使公司股權重大異動之資
    訊能即時且充分公開，使主管機關及投資人能瞭解公司股權
    大量變動之來由及其趨向，以貫徹完全公開之原則，並防範
    有心人士介入上市、櫃公司經營權謀取不法利益，俾保障投
    資大眾之權益，據此，證券交易法第四十三條之一第一項前
    段及後段之申報義務，應屬不同之作為義務，亦即取得股份
    者於取得股份達百分之十以上時應依法申報，其後續之持股
    如有增減變動，亦應依法申報，如此始足以貫徹該規定之立
    法意旨及規範精神，故取得人違反任一申報義務時，均應分
    別裁處罰鍰。且任何人單獨或與他人共同取得任一公開發行
    公司百分之十股份及其後之持股變動情形，均未依規定向被
    上訴人申報者，若僅以其違反證券交易法第三十四條之一第
    一項前段規定處罰，而未以違反後段之規定予以處罰，相較
    於已依該條項前段之規定申報，僅就其持股異動未向被上訴
    人申報，而以違反後段之規定予以按次處罰者，將導致處罰
    輕重不公，無意鼓勵取得人自始即不申報之情形發生，亦有
    違公平原則及證券交易法第四十三條之一之立法目的。又被
    上訴人依前揭立法意旨，本於主管機關職權頒訂之前揭取得
    股份申報事項要點第九點亦明定：「證券交易法第四十三條
    之一第一項前段及後段規定係屬取得人不同之作為義務，當
    取得人違反任一作為義務時，即應分別科處行政罰鍰。」俾
    供人民遵循。故上訴人訴稱證券交易法第四十三條之一規定
    之變動申報義務，應存在於第一次逾百分之十之申報期限之
    後，其前開二次應辦理變動申報之期限，既均在其首次取得
    百分之十以上股份之十日申報期限內，自得合併於初次取得
    一併公告申報云云，顯有誤解法令，核無足取。
五、本件上訴意旨略謂：本件於八十八年三月十一日增加取得緯
    城公司股票七百六十萬股部分，上訴人既已於同年月十三日
    公告自八十八年一月五日至八十八年三月十一日上訴人及天
    剛公司已取得緯城公司之股份總數，並於同年三月十五日向
    被上訴人申報，顯然就同年月十一日增加取得緯城公司已發
    行股份總額百分之一以上之事實，已於二日內公告，並向被
    上訴人申報，業符合「取得股份申報要點」第七條第一項第
    一款「．．．應於事實發生之日起二日內公告，並檢附公告
    報紙向本會申報．．．」之規定。則縱然上訴人就八十八年
    三月九日增加取得緯城公司已發行股份總額百分之一以上之
    變動申報義務有所違反，惟就同年月十一日部分並無違反，
    則被上訴人以上訴人就同年月十一日部分有違變動申報義務
    ，對上訴人處以罰鍰，顯然不當。原審不察，其判決自有適
    用法規不當之違背法令；又證券交易法第四十三條之一第一
    項後段所謂「申報事項如有變動，隨時補正之」，如應申報
    事項尚未申報，焉能為「變動申報」之理，且既係規定「應
    補正之」，自係指「應申報事項已申報」，但有「欠缺或不
    完整」而言，否則豈有「補正」可言。況證券交易法並未限
    制取得股份總額百分之十之申報與其後增減取得百分之一股
    份之補正申報，不得同時為之，而上訴人在為第一次申報時
    合併連同將增加取得超過百分之一之股份一併申報，實已符
    合證券交易法第四十三條之一第一項「使公司股權重大變動
    之資訊能即時且充分公開，使主管機關及投資人能了解股權
    大量變動之來由及其趨勢，以貫徹完全公開原則，並防範有
    心人士介入上市、櫃公司經營權謀取不法利益，俾保障投資
    大眾之權益」之立法意旨。從而，上訴人將八十八年三月九
    日、十一日增加取得逾緯城公司已發行股份總額百分之一之
    部分，合併於首次取得百分之十股份之申報，一併為之，實
    無違反證券交易法第四十三條之一第一項可言。原審不察，
    竟認有此違法情事，其適用法律顯有不當。請求廢棄原判決
    ，並撤銷原處分及訴願決定等語。
六、本院查：
  (一)行為時證券交易法第43條之1第1項規定：「任何人單獨或與
    其他人共同取得任一公開發行公司已發行股份總額超過百分
    之十之股份者，應於取得後十日內，向主管機關申報其取得
    股份之目的、資金來源及主管機關所規定應行申報之事項；
    申報事項如有變動時，並隨時補正之。」所稱「共同取得人
    」，該法並未對於此法律概念作定義性之規定，主管機關為
    達成前開規定立法意旨，自得基於職權，針對我國證券市場
    特性，予以適當之闡釋，作出具體明確之例示規定，以利法
    律之執行。財政部證券管理委員會（後更名為財政部證券暨
    期貨管理委員會）依同法第3條，為當時之證券交易法主管
    機關，於84年9月5日訂頒「取得股份申報事項要點」（87年
    10月31日修正），係該會本於主管機關職權，為有效執行法
    律，落實股權重大異動之管理，對上開法律所為之解釋性行
    政規則，旨在闡明該規定所稱之「取得股份」、「共同取得
    人」、「取得方式」等概念之含義及其適用範圍，使證券取
    得人知悉在何種情形應履行申報義務，為執行證券交易法上
    開規定所必要。其中第4條規定：「前二項規定於本人為法
    人時，其負責人或有代表權之人亦適用之。」因本人與其擔
    任負責人或代表人之公司之間，關係密切，依據經驗法則，
    本人所主導或控制之公司與本人取得同一公開發行公司之股
    票，合計超過其已發行股份總額10%，應非巧合，堪認係有
    意之安排（主觀上有意思聯絡以達到控制或投資之目的），
    於此範圍內，上開要點將本人與其擔任負責人或代表人之公
    司所取得之股份算入共同取得之股份，並未逾越母法之立法
    意旨及關於「共同取得」之文義可能範圍，得予適用。
  (二)證券交易法第43條之1第一項雖對人民之資訊自主權有所限
    制，然其規定旨在發揮資訊完全公開原則，期使公司股權重
    大異動之資訊能即時且充分公開，使主管機關及投資人能瞭
    解公司股權重大變動之由來及其去向，並進而瞭解公司經營
    權及股價可能發生之變化，以增進公共利益。故證券交易法
    第43條之1第1項前、後段之規定，係屬取得人不同之作為義
    務，亦即「取得股份申報事項要點」第1條規定任何人單獨
    或與其他人共同取得任一公開發行公司已發行股份總額超過
    10%之股份者，應於取得後10日內依「取得股份申報事項要
    點」之規定向被上訴人申報，即屬取得人依證券交易法第43
    條之1第1項前段規定之作為義務；又申報事項要點第7條第1
    款規定所持股份數額增減數量達該公開發行公司已發行股份
    總額1%時，應於事實發生之日起2日內公告並檢附公告報紙
    向被上訴人申報，即屬取得人依證券交易法第43條之1第1項
    後段規定之作為義務，故取得人違反任一申報義務時，均應
    分別裁處罰鍰，如此方足以貫徹該規定之立法意旨及規範精
    神。至於初次取得任一公開發行公司已發行股份總額超過10
    %之股份時之申報期限，如果與其所持股份數額增減數量達
    該公開發行公司已發行股份總額1%時之申報期限競合時，固
    仍應分別情形加以公告及申報，但處理技術上自無妨同時將
    兩種情形併列。上訴人主張證券交易法第四十三條之一規定
    之變動申報義務，應存在於第一次逾百分之十的十日申報期
    限過之後，如尚未逾十日公告申報期限，自得合併於初次一
    齊公告申報，並無另行辦理變動申報之必要云云，尚非可採
    。本件上訴人起訴後，主張其申報資料填載有誤，經被上訴
    人依其補正之資料查核之結果，上訴人取得緯城公司之股票
    ，雖係於八十八年三月四日始初次超過該公司已發行股份總
    額百分之十以上，且上訴人與天剛公司於同年月九日、十一
    日增加取得緯城公司之股票應各八百七十三萬一千股、七百
    六十萬股，均已逾緯城公司已發行股份總額百分之一。惟上
    訴人於八十八年三月十三日公告與天剛投資公司於八十八年
    一月五日起至十一日 (八十八年三月十七日更正公告為八十
    八年一月五日起至三月十一日)共同取得緯城公司已發行股
    份二三·八六％，卻遲於88年3月15日才為第一次申報（與
    增加取得超過1%之股份合併為一個數目加以申報），並且未
    將上訴人與天剛公司共同依序於八十八年三月九日、十一日
    增加取得已逾緯城公司已發行股份總額百分之一之股票分別
    公告及申報（上訴人亦未於規定期限內提出其初次取得股份
    逾百分之十之申報書）。從而，被上訴人以上訴人及其共同
    取得人天剛公司，於88年3月11日增加取得緯城公司發行之
    股票760萬股，增加之股份已達緯城公司發行股份總額1%，
    未依「取得股份申報要點」之規定，於所持股份累積增減變
    動達該公司已發行股份總額百分之一之日起2日內，向被上
    訴人公告及申報，乃於88年10月12日以台財證（三）第86
    490─4號處分書，對上訴人處以罰鍰8萬元（折合新台幣24
    萬元），於法並無不合，原判決因而將訴願決定及原處分均
    予維持，駁回上訴人之訴，核無違誤。上訴論旨，仍執前詞
    ，指摘原判決違誤，求予廢棄，難認有理由，應予駁回。
據上論結，本件上訴為無理由，爰依行政訴訟法第255條第1項、
第98條第3項前段，判決如主文。
中    華    民    國    94    年    8     月   31     日
                  第四庭審判長法  官　趙　永　康
                              法  官　鄭　淑　貞
                              法  官　黃　淑　玲
                              法  官　侯　東　昇
                              法  官  林  文  舟
以  上  正  本  證  明  與  原  本  無  異
中    華    民    國    94    年    9    月    2      日
　　　　　　　　　　　　　　　書記官　彭　秀　玲
